臺灣苗栗地方法院刑事判決
　　　　　　　　　　　　　　　　　　　100年度訴字第526號
　　　　　　　　　　　　　　　　　　　100年度訴字第746號
公　訴　人　臺灣苗栗地方法院檢察署檢察官
被　　　告　陳光敏
選任辯護人　李晉安律師
上列被告因違反毒品危害防制條例案件，經檢察官提起公訴（10
0 年度偵字第1535號）及追加起訴（100 年度偵字第1736號），
本院判決如下：
    主  文
陳光敏犯附表編號一至六所示之陸罪，均累犯，各處如該附表所
示之刑（含主刑及從刑）。應執行有期徒刑柒年拾月，未扣案之
行動電話壹支（含門號0000000000號SIM 卡壹枚）沒收，未扣案
之販賣毒品所得新臺幣伍仟捌佰元，沒收，如全部或一部不能沒
收時，以其財產抵償之。
    事  實
一、陳光敏於民國96年間，因竊盜案件，經本院各以96年度易字
    第56號、96年度易字第325 號判決處有期徒刑8 月、8 月確
    定，嗣經減刑及定應執行刑7 月確定；再於96年間，因施用
    毒品案件，經本院以96年度訴字第153 號判決各處有期徒刑
    1 年2 月、1 年2 月，並定應執行刑2 年確定，嗣經減刑及
    定應執行刑1 年確定，上開案件接續執行，於97年7 月17日
    假釋付保護管束，復於98年間，因施用毒品案件，經本院以
    97 年 度訴字第871 號判決處有期徒刑7 月確定，與上開假
    釋經撤銷之殘刑3 月22日接續執行，於99年2 月22日縮刑期
    滿執行完畢。
二、猶不知悔改，明知海洛因係毒品危害防制條例第2 條第2 項
    第1 款所列管之第一級毒品，不得持有、販賣，竟各基於意
    圖營利而販賣第一級毒品海洛因之犯意，於附表編號1 至6
    所示之時間、地點，分別經由附表編號1 至6 所示之交易方
    式，販賣海洛因予楊明宗、張建法、黃志明（均成年）共計
    6 次以牟利（所得均未扣案）。經員警執行陳光敏及黃志明
    持用上揭門號之通訊監察，循線查悉上情。
二、案經苗栗縣警察局移送臺灣苗栗地方法院檢察署檢察官偵查
    起訴。
    理  由
壹、證據能力方面
一、按所謂被告以外之人於審判外之陳述，係指被告以外之人就
    其曾經參與或見聞之事實，事後追憶並於審判外為陳述者而
    言。如被告以外之人係被告犯罪之共同正犯、共犯、相對人
    、被害人或其他關係人，而於被告實行犯罪行為時與被告為
    言詞或書面對談，且其對話之本身即係構成被告犯罪行為之
    部分內容者，因非屬其事後就曾經與聞之事實所為之追憶，
    自與審判外之陳述有間，二者不容混淆。又國家基於犯罪偵
    查之目的，對被告或犯罪嫌疑人進行通訊監察，乃係以監控
    與過濾受監察人通訊內容之方式，蒐集對其有關之紀錄，並
    將該紀錄予以查扣，作為認定犯罪與否之證據，屬於刑事訴
    訟上強制處分之一種，而監聽係通訊保障及監察法第13條第
    1 項所定通訊監察方法之一，司法警察機關依法定程序執行
    監聽取得之錄音，係以錄音設備之機械作用，真實保存當時
    通訊之內容，如通訊一方為受監察人，司法警察在監聽中蒐
    集所得之通訊者對話，若其通話本身即係被告進行犯罪中構
    成犯罪事實之部分內容，則依前述說明，自與所謂「審判外
    之陳述」無涉，應不受傳聞法則之規範，當然具有證據能力
    。至司法警察依據監聽錄音結果予以翻譯而製作之監聽譯文
    ，屬於文書證據之一種，於被告或訴訟關係人對其譯文之真
    實性發生爭執或有所懷疑時，法院固應依刑事訴訟法第165
    條之1 第2 項規定，以適當之設備，顯示該監聽錄音帶之聲
    音，以踐行調查證據之程序，俾確認該錄音聲音是否為通訊
    者本人及其內容與監聽譯文之記載是否相符；或傳喚該通訊
    者；或依其他法定程序，為證據調查。倘被告或訴訟關係人
    對該通訊監察譯文之真實性並不爭執，即無勘驗辨認其錄音
    聲音之調查必要性，法院於審判期日如已踐行提示監聽譯文
    供當事人辨認或告以要旨，使其表示意見等程序並為辯論者
    ，其所為之訴訟程序即無不合（最高法院97年度台上字第56
    1 號、第5940號判決意旨參照）。查本判決所引用之通訊監
    察譯文，乃係執行機關依本院核發之通訊監察書所為，有本
    院99年度聲監字第371 號（含電話附表）、99年度聲監續字
    第402 號（含電話附表）各1 份附卷供參（見警卷第9 頁至
    第10頁、100 年度偵字第1736號卷【下稱偵一卷】第38頁至
    第39頁），合於前述法定要件，自應具有證據能力。
二、本判決所引用之證人楊明宗、張建法、黃志明於警詢及偵訊
    中之陳述、指認犯罪嫌疑人紀錄表2 份，均經被告陳光敏及
    辯護人於法院調查證據時，知有第159 條第1 項不得為證據
    之情形，而未於言詞辯論終結前聲明異議，本院審酌卷內並
    無事證顯示各該陳述及指認紀錄之作成時、地與週遭環境，
    有何致令內容虛偽、偏頗之狀況後，也認為適當，依刑事訴
    訟法第159 條之5 第2 項規定，為傳聞法則之例外，應有證
    據能力。
貳、實體方面
一、上揭犯罪事實，業據被告於偵查及審理中坦承不諱，核與證
    人即販賣對象張建法、楊明宗、黃志明於警詢及偵訊中之證
    述（見100 年度偵字第1535號卷【下稱偵二卷】第15頁至第
    21頁、第27頁至第28頁；見偵二卷第32頁至第38頁、第46頁
    至第47頁；見偵一卷第53頁），均相符合，並有指認犯罪嫌
    疑人紀錄表2份（詳偵二卷第22頁至第23頁、第40頁至第41
    頁卷）、陳光敏持用行動電話與楊明宗、張建法、黃志明聯
    繫毒品交易等通訊監察譯文（見偵二卷第25頁、第43頁、見
    警卷第12頁至第20頁、見偵一卷第32頁）在卷可稽。又毒品
    戕害國民身心健康，危害匪淺，向為政府厲法查緝之目標，
    況衡諸被告與張建法、楊明宗、黃志明間俱無至親或摯友關
    係等情，苟無利得，被告豈有甘冒遭查緝法辦重刑之風險，
    而平白無端從事販賣海洛因之理，是以被告顯有藉各該次交
    易海洛因行為從中取利之意圖及事實，要無疑義。綜上所述
    ，足認被告出於任意性之自白，合於事實，被告犯行均堪認
    定，應予依法論科。
二、論罪科刑部分
（一）查海洛因係屬第一級毒品，毒品危害防制條例第2 條第2
      項第1款定有明文。核被告所為如事實欄附表編號1 至6之
      犯行，分別係犯毒品危害防制條例第4 條第1 項之販賣第
      一級毒品罪。而被告為販賣而持有海洛因之低度行為，分
      別為販賣之高度行為所吸收，均不另論罪。被告所犯如事
      實欄附表編號1 至6 之數罪，犯意各別，行為時間相異，
      難認係在密切接近之時、地，分數個舉動以接續或反覆施
      行之行為，與接續犯或集合犯之概念有別，應予分論併罰
      。又被告曾受有前揭事實欄所載有期徒刑之執行完畢，有
      臺灣高等法院被告前案紀錄表可參（見本院卷第5 頁），
      其受有期徒刑執行完畢，5 年以內故意再犯本案有期徒刑
      以上之罪，均應依刑法第47條第1 項論以累犯，加重其刑
      （法定刑為死刑、無期徒刑依法不得加重）。
（二）被告於偵查及本院審理時自白販賣第一級毒品之犯行（見
      偵一卷第53頁、偵二卷第53頁至第54頁；本院卷第39頁）
      ，足見被告自偵查迄於本院審理時，均自白犯罪，應依毒
      品危害防制條例第17條第2 項規定，減輕其刑。本院認明
      被告販賣第一級毒品之對象3 人、次數為6 次，次數非鉅
      ；另由本院認明販賣毒品犯行之歷次得款，乃在800 元至
      1,000 元間乙節，犯罪所得共計5800元，也顯見所販出之
      海洛因數量尚微，則被告犯罪情節當非可與大中盤毒梟者
      等同並論，倘處以法定最低度刑無期徒刑（經依毒品危害
      防制條例第17條第2 項減刑後，最低度刑為有期徒刑15年
      ），依社會一般觀念及法律情感仍嫌過重，堪認被告犯罪
      之情狀情輕法重，在客觀上確足以引起一般之同情，而尚
      有堪予憫恕之處，爰就被告所犯各次販賣第一級毒品罪，
      均依刑法第59條規定，酌減其刑。被告就所犯各罪，有2
      種以上刑之減輕事由，爰依法遞減之。
（三）按犯毒品危害防制條例第4 條第1 項販賣第一級毒品罪，
      供出毒品來源，因而查獲其他正犯或共犯者，減輕或免除
      其刑，依同條例第17條第1 項規定減輕其刑或免除其刑。
      其所稱「供出毒品來源，因而查獲其他正犯或共犯者」，
      係指被告供出毒品來源之有關資料，諸如前手之姓名、年
      籍、住居所、或其他足資辨別之特徵等，使調查或偵查犯
      罪之公務員因而對之發動調查或偵查並破獲者而言。申言
      之，被告之「供出毒品來源」，與調查或偵查犯罪之公務
      員對之發動調查或偵查並進而破獲之間，論理上須具有先
      後且相當之因果關係，固非謂被告一有「自白」、「指認
      」毒品來源之人，而破獲在後，即得依上開規定予以減刑
      （最高法院98年度台上字第6331號判決意旨參照）。查被
      告固於100 年2 月22日、100 年3 月7 日之警詢中供述上
      手藥頭為鄭勝雄、謝金鑫（見警卷第5 頁、100 年度偵字
      第1736號卷第17頁）等語，惟檢警單位在此之前，已自99
      年12月29日起，對鄭勝雄（綽號大雄）持用之手機門號00
      00000000號、謝金鑫（綽號黑人）持用之手機門號000000
      0000號、0000000000號發動監聽偵查，有臺灣苗栗地法院
      99年聲監續字第432 號通訊監察書1 份、偵查報告書、販
      毒集團組織略圖1 紙（詳卷密封袋）、偵查報告（見99年
      度他字第1247號卷第24頁至第25頁）在卷可考，是被告於
      警詢時供出毒品來源前，檢警業已對鄭勝雄、謝金鑫發動
      通訊監察之調查或偵查，被告所供毒品來源，與檢警之調
      查或偵查發動自無相當之因果關係，故被告無毒品危害防
      制條例第17條第1 項規定之適用。被告於100 年1 月13日
      100 年度苗簡字第534 號施用毒品一案之警詢中供出毒品
      上游，亦在檢警對鄭勝雄、謝金鑫發動通訊監察之調查或
      偵查後，尚難執此認定被告有毒品危害防制條例第17條第
      1 項之適用。
（四）本院審酌被告明知施用第一級毒品海洛因有害於人體，竟
      仍販賣予他人施用，且販賣毒品之犯行，不僅助長施用毒
      品之惡習，且危害國民身心健康及社會風氣，另對於治安
      亦有負面影響，所為誠屬不該。惟念被告迭於警詢、偵查
      及本院始終全然坦承犯行不諱，及被告販賣第一級毒品之
      數量、所得非鉅，販賣情節亦非重大，暨被告之品行（有
      竊盜、施用毒品等前科）、生活狀況（無業、經濟狀況均
      小康）、教育程度（國中肄業）等一切具體情狀暨公訴人
      求處有期徒刑7 年8 月、應執行刑8 年，爰量處如附表各
      所示之刑。
（五）查被告所犯之6 次販賣第一級毒品罪，雖不構成集合犯或
      接續犯，但多係發生於99年11月間至12月間，前後歷時不
      過1 月，數罪對法益侵害之加重效應甚微，再就被告於前
      揭同段期間之數次販賣第一級毒品罪，業另案經臺灣高等
      法院臺中分院以100 年度上訴字第1343號判決應執行有期
      徒刑8 年6 月確定，本院就本案整體犯罪之非難評價等項
      予以綜合判斷，因認本案應執行之刑，應以有期徒刑7 年
      10月為適當，爰依法酌定之。
三、沒收之說明
（一）被告為附表編號1 至6 犯行之販毒各次所得（共計5800元
      ），雖未扣案，仍均應依毒品危害防制條例第19條第1 項
      規定予以沒收，並諭知如全部或一部不能沒收時，猶應以
      其財產抵償之。
（二）按行動電話服務需以晶片卡（即SIM 卡）為使用介面，因
      此電信公司於出租行動電話門號予消費者使用時，即同時
      附帶提供晶片卡作為消費者門號使用之介面，又電信公司
      於接受消費者申辦門號，並將該門號開通上線時，通常亦
      將該晶片卡之所有權移轉歸消費者（最高法院97年度臺上
      字第3890號判決及司法院97年5 月6 日院臺廳刑一字第09
      70009760號函要旨參照）。查被告所使用之行動電話（含
      門號為0000000000號SIM 卡1 枚），係其所有供聯絡販賣
      毒品所使用之工具，業經被告供承在卷（見本院卷第38頁
      反面、100 年度偵字第1736號卷第16頁、警卷第2 頁），
      是上開行動電話（含上開SIM 卡1 枚），均應依毒品危害
      防制條例第19條第1 項規定，於附表所示販賣第一級毒品
      罪刑項下宣告沒收，而該手機因未經扣案，自有不能沒收
      之虞，故另依同條項規定諭知如不能沒收時，追徵其價額
      。
據上論斷，應依刑事訴訟法第299條第1項前段，毒品危害防制條
例第4 條第1 項、第17條第2 項、第19條第1 項，刑法第11條、
第51條第5 款、第47條第1 項、第59條，判決如主文。
本案經檢察官林文中到庭執行職務。
中    華    民    國   100    年    12    月    22    日
                  刑事第二庭  審判長法  官  楊清益
                                    法  官  呂曾達
                                    法  官  張新楣
以上正本證明與原本無異。
如不服本判決應於收受判決後10日內向本院提出上訴書狀，並應
敘述具體理由。其未敘述上訴理由者，應於上訴期間屆滿後20日
內向本院補提理由書( 均須按他造當事人之人數附繕本) 「切勿
逕送上級法院」。告訴人或被害人如對本判決不服者，應具備理
由請求檢察官上訴，其上訴期間之計算係以檢察官收受判決正本
之日期為準。
                                    書記官  張玉楓
中    華    民    國   100    年    12    月    22    日
附錄本案論罪科刑之法條：
毒品危害防制條例第4 條第1項
製造、運輸、販賣第一級毒品者，處死刑無期徒刑或7 年以上有
期徒刑，得併科新臺幣1000萬元以下罰金。
附表：
┌──┬───┬────┬─────┬───────┬────────┐
│編號│販賣對│販毒時間│毒品種類、│地點及交易方式│  罪刑          │
│    │象    │（民國）│數量、金額│              │（含主刑、從刑）│
│    │      │        │（新臺幣）│              │                │
├──┼───┼────┼─────┼───────┼────────┤
│1   │楊明宗│99年11月│購買海洛因│楊明宗使用0988│陳光敏販賣第一級│
│    │      │20日上午│1 小包、重│898284號行動電│毒品，累犯，處有│
│    │      │8時20分 │量不詳，80│話撥打陳光敏使│期徒刑柒年捌月。│
│    │      │許      │0 元      │用之0000000000│未扣案之行動電話│
│    │      │        │          │號行動電話聯繫│壹支（含門號0926│
│    │      │        │          │毒品交易事項，│532229 號SIM 卡 │
│    │      │        │          │嗣陳光敏於左揭│壹枚）沒收，如全│
│    │      │        │          │時間與楊明宗在│部或一部不能沒收│
│    │      │        │          │吳堂佳位於苗栗│時，追徵其價額；│
│    │      │        │          │縣後龍鎮北龍里│未扣案之販賣毒品│
│    │      │        │          │5 鄰田心118 號│所得新臺幣捌佰元│
│    │      │        │          │之住處（下稱上│，沒收，如全部或│
│    │      │        │          │址住處）交易成│一部不能沒收時，│
│    │      │        │          │功。          │以其財產抵償之。│
│    │      │        │          │              │                │
│    │      │        │          │              │                │
│    │      │        │          │              │                │
│    │      │        │          │              │                │
├──┼───┼────┼─────┼───────┼────────┤
│2   │張建法│99年11月│購買海洛因│張建法使用0989│陳光敏販賣第一級│
│    │      │21日上午│1 小包、約│845975號行動電│毒品，累犯，處有│
│    │      │11時許  │0.1 公克，│話撥打陳光敏使│期徒刑柒年捌月。│
│    │      │        │1000元    │用之0000000000│未扣案之行動電話│
│    │      │        │          │號行動電話聯繫│壹支（含門號0926│
│    │      │        │          │毒品交易事項，│532229 號SIM 卡 │
│    │      │        │          │嗣陳光敏於左揭│壹枚）沒收，如全│
│    │      │        │          │時間與張建法在│部或一部不能沒收│
│    │      │        │          │上址住處交易成│時，追徵其價額；│
│    │      │        │          │功。          │未扣案之販賣毒品│
│    │      │        │          │              │所得新臺幣壹仟元│
│    │      │        │          │              │，沒收，如全部或│
│    │      │        │          │              │一部不能沒收時，│
│    │      │        │          │              │以其財產抵償之。│
├──┼───┼────┼─────┼───────┼────────┤
│3   │張建法│99年11月│購買海洛因│張建法使用0989│陳光敏販賣第一級│
│    │      │24日下午│1 小包、約│845975號行動電│毒品，累犯，處有│
│    │      │2時5分許│0.1 公克，│話撥打陳光敏使│期徒刑柒年捌月。│
│    │      │        │1000元    │用之0000000000│未扣案之行動電話│
│    │      │        │          │號行動電話聯繫│壹支（含門號0926│
│    │      │        │          │毒品交易事項，│532229 號SIM 卡 │
│    │      │        │          │嗣陳光敏於左揭│壹枚）沒收，如全│
│    │      │        │          │時間與張建法在│部或一部不能沒收│
│    │      │        │          │上址住處交易成│時，追徵其價額；│
│    │      │        │          │功。          │未扣案之販賣毒品│
│    │      │        │          │              │所得新臺幣壹仟元│
│    │      │        │          │              │，沒收，如全部或│
│    │      │        │          │              │一部不能沒收時，│
│    │      │        │          │              │以其財產抵償之。│
├──┼───┼────┼─────┼───────┼────────┤
│4   │楊明宗│99年12月│購買海洛因│楊明宗使用0988│陳光敏販賣第一級│
│    │      │2日中午 │1 小包、約│898284號行動電│毒品，累犯，處有│
│    │      │12 時10 │0.1 公克，│話撥打陳光敏使│期徒刑柒年捌月。│
│    │      │分許    │1000元    │用之0000000000│未扣案之行動電話│
│    │      │        │          │號行動電話（由│壹支（含門號0926│
│    │      │        │          │其女友「小惠」│532229 號SIM 卡 │
│    │      │        │          │代接，未構成幫│壹枚）沒收，如全│
│    │      │        │          │助犯）聯繫毒品│部或一部不能沒收│
│    │      │        │          │交易事項，嗣陳│時，追徵其價額；│
│    │      │        │          │光敏於左揭時間│未扣案之販賣毒品│
│    │      │        │          │與楊明宗在上址│所得新臺幣壹仟元│
│    │      │        │          │住處交易成功。│，沒收，如全部或│
│    │      │        │          │              │一部不能沒收時，│
│    │      │        │          │              │以其財產抵償之。│
├──┼───┼────┼─────┼───────┼────────┤
│5   │楊明宗│99年12月│購買海洛因│楊明宗直接騎乘│陳光敏販賣第一級│
│    │      │24日晚上│1 小包、約│機車至上址住處│毒品，累犯，處有│
│    │      │7時     │0.1 公克，│，於左揭時間，│期徒刑柒年捌月。│
│    │      │        │1000元    │與陳光敏在上址│未扣案之販賣毒品│
│    │      │        │          │住處交易成功。│所得新臺幣壹仟元│
│    │      │        │          │              │，沒收，如全部或│
│    │      │        │          │              │一部不能沒收時，│
│    │      │        │          │              │以其財產抵償之。│
├──┼───┼────┼─────┼───────┼────────┤
│6   │黃志明│99年12月│購買海洛因│黃志明使用0981│陳光敏販賣第一級│
│    │      │18日上午│1包、約0.1│450894號行動電│毒品，累犯，處有│
│    │      │8 時許（│公克，1000│話撥打陳光敏使│期徒刑柒年捌月。│
│    │      │起訴書誤│元        │用之0000000000│未扣案之行動電話│
│    │      │載為8時 │          │號行動電話聯繫│壹支（含門號0926│
│    │      │30分許）│          │毒品交易事項，│532229 號SIM 卡 │
│    │      │        │          │嗣陳光敏於左揭│壹枚）沒收，如全│
│    │      │        │          │時間與黃志明在│部或一部不能沒收│
│    │      │        │          │苗栗縣後龍鎮之│時，追徵其價額；│
│    │      │        │          │佑全藥局門口（│未扣案之販賣毒品│
│    │      │        │          │起訴書誤為苗栗│所得新臺幣壹仟元│
│    │      │        │          │縣後龍鎮維真國│，沒收，如全部或│
│    │      │        │          │中旁）交易成功│一部不能沒收時，│
│    │      │        │          │。            │以其財產抵償之。│
└──┴───┴────┴─────┴───────┴────────┘